---
title: "ONCFM - Détection de faux billets"
author: "Senior Data Analyst"
date: "`r format(Sys.Date(), '%d/%m/%Y')`"
output:
  html_document:
    toc: true
    toc_depth: 3
    number_sections: true
---

```{r setup, include=FALSE}

# Paramètres globaux pour les chunks R dans un document R Markdown
knitr::opts_chunk$set(
	echo = TRUE,
	message = FALSE,
	warning = FALSE
)

library(tidyverse)        # tidyverse : ensemble de packages pour manipulation, visualisation et pipelines (%>%)
library(janitor)          # janitor : nettoyage des noms de colonnes, gestion des tableaux
library(naniar)           # naniar : outils pour visualiser et analyser les valeurs manquantes
library(corrplot)         # corrplot : visualisation des matrices de corrélation
library(ggpubr)           # ggpubr : fonctions pratiques pour améliorer les graphiques ggplot
library(dplyr)            # dplyr : manipulation de données (inclus dans tidyverse mais parfois chargé séparément)
library(readr)            # readr : lecture rapide et propre des fichiers CSV
library(stringr)          # stringr : manipulation avancée des chaînes de caractères
library(ggplot2)          # ggplot2 : création de graphiques (inclus dans tidyverse mais souvent chargé explicitement)
library(tidyr)            # tidyr : transformation des données (pivot_longer, pivot_wider, etc.)
library(caret)            # caret : framework complet pour l’entraînement et l’évaluation de modèles ML
library(GGally)           # GGally : extensions de ggplot2, notamment ggpairs pour explorer les relations entre variables
library(pROC)             # pROC : calcul et tracé des courbes ROC + AUC
library(randomForest)     # randomForest : algorithme Random Forest (classification et régression)
library(cluster)          # cluster : package spécialisé dans les méthodes de clustering
library(broom)
library(pscl)  
library(randomForest)
library(factoextra)

# Définir le répertoire racine (root.dir) pour knitr
knitr::opts_knit$set(root.dir = normalizePath(".."))

```


```{r PARTIE 1 — EXPLORATION DES DONNÉES }
# Paramètres colonnes 
y_col <- "is_genuine"
x_cols <- c("diagonal", "height_left", "height_right", "margin_low", "margin_up", "length")

# Chargement des données
df_raw <- read.csv2("D:/Formations/Data Analyst/Projet 12/data/raw/billets.csv",
                    stringsAsFactors = FALSE) %>%
  janitor::clean_names()

# Vérifier colonnes attendues
missing_cols <- setdiff(c(y_col, x_cols), names(df_raw))
if (length(missing_cols) > 0) {
  stop(paste("Colonnes manquantes :", paste(missing_cols, collapse = ", ")))
}

# Conserver uniquement les colonnes utiles
df <- df_raw %>%
  select(all_of(c(y_col, x_cols)))

# Harmoniser la cible en VRAI/FAUX
df <- df_raw %>%
  mutate(
    is_genuine = str_trim(as.character(is_genuine)),
    is_genuine = case_when(
      is_genuine %in% c("1","TRUE","True","true","VRAI","vrai","genuine") ~ "VRAI",
      is_genuine %in% c("0","FALSE","False","false","FAUX","faux","fake") ~ "FAUX",
      TRUE ~ NA_character_
    ),
    is_genuine = factor(is_genuine, levels = c("VRAI","FAUX"))
  ) %>%
  mutate(
    # Convertir les X en numériques
    across(all_of(x_cols), ~parse_number(as.character(.x)))
  )

# Vérification
table(df$is_genuine, useNA = "ifany")

```
## Interprétation
Les variables X sont maintenant correctement en numérique (double), donc les stats descriptives sont fiables.


```{r Description du dataset}
cat("Dimensions (lignes, colonnes) :", nrow(df), ncol(df), "\n")
glimpse(df)

# Répartition de la cible
df %>%
  count(is_genuine) %>%
  mutate(pct = round(100 * n / sum(n), 2))

# Valeurs manquantes (taux)
df %>%
  summarise(across(all_of(c(y_col, x_cols)), ~round(100 * mean(is.na(.)), 2))) %>%
  pivot_longer(everything(), names_to = "variable", values_to = "na_rate_pct") %>%
  arrange(desc(na_rate_pct))

# Visual NA (option)
gg_miss_var(df) + labs(title = "Valeurs manquantes par variable")

# Doublons (lignes identiques)
sum(duplicated(df))
```

## Interprétations

Qualité globale très bonne : dataset exploitable sans gros nettoyage.Point d’attention : margin_low est manquante sur 37 billets.


```{r Tableau récap (type + NA + min/max)}
dico <- tibble(
  variable = c(y_col, x_cols),
  type = map_chr(df[c(y_col, x_cols)], ~class(.x)[1]),
  na_count = map_int(df[c(y_col, x_cols)], ~sum(is.na(.x))),
  na_rate_pct = round(100 * na_count / nrow(df), 2)
) %>%
  left_join(
    map_dfr(x_cols, ~tibble(
      variable = .x,
      min = min(df[[.x]], na.rm = TRUE),
      max = max(df[[.x]], na.rm = TRUE),
      mean = mean(df[[.x]], na.rm = TRUE),
      median = median(df[[.x]], na.rm = TRUE),
      sd = sd(df[[.x]], na.rm = TRUE)
    )),
    by = "variable"
  )
dico
```
## Interprétations
Variables très “stables” (faible dispersion) : diagonal : sd ≈ 0,305 - height_left : sd ≈ 0,299 - height_right : sd ≈ 0,326 - margin_up : sd ≈ 0,232
Ce sont des mesures physiques peu variables (normal : billets sont standardisés). Elles peuvent aider, mais leur pouvoir discriminant peut être plus faible que des variables plus contrastées.

Variables plus dispersées (donc potentiellement plus discriminantes) : margin_low : sd ≈ 0,664 - length : sd ≈ 0,873
Ces variables varient davantage → elles peuvent capturer une différence structurelle entre VRAI et FAUX. 

```{r Description graphique des variables (univariée)}
df_long <- df %>%
  pivot_longer(all_of(x_cols), names_to = "variable", values_to = "value")

# Histogrammes (facettés)
ggplot(df_long, aes(x = value)) +
  geom_histogram(bins = 30, alpha = 0.6) +
  facet_wrap(~variable, scales = "free") +
  theme_minimal() +
  labs(title = "Distributions des variables (histogrammes)")
```
## Interpretations
-diagonal : variable stable, cohérente avec une mesure “standard” du billet. Elle peut contribuer au modèle, mais seule elle ne semble pas fortement discriminante (faible variabilité).

-height_left : mesure très stable et “bien contrôlée”. Peu de valeurs extrêmes visibles. Bon indicateur de qualité, mais probablement moins discriminant que des variables plus dispersées.

-height_right : même lecture que height_left. Le couple height_left / height_right peut être redondant (à confirmer par corrélation), mais utile pour capter des asymétries fines.

-length : la multimodalité suggère un mélange de sous-populations, très probablement lié aux classes (VRAI vs FAUX). C’est un signal fort : length est candidate à être très discriminante (ce que confirme votre classement par diff_median).

-margin_low : variable très informative potentiellement : l’asymétrie + la dispersion la rendent apte à séparer des groupes. C’est cohérent avec l’idée métier : des faux billets peuvent présenter des marges “anormales”.

-margin_up : mesure assez stable, probablement utile en complément mais moins discriminante seule que length/margin_low.

Les variables diagonal, height_left, height_right et margin_up présentent des distributions unimodales proches d’une loi normale, avec une faible dispersion, ce qui reflète la standardisation des billets. À l’inverse, length montre une structure multimodale et margin_low une asymétrie marquée et une dispersion plus forte, suggérant un mélange de populations et un potentiel discriminant élevé. 

```{r Description graphique des variables (univariée)}
# Boxplots
ggplot(df_long, aes(y = value)) +
  geom_boxplot() +
  facet_wrap(~variable, scales = "free", ncol = 3) +
  theme_minimal() +
  labs(title = "Distributions des variables (Boxplots)",
       x = NULL, y = "Valeur")
```
## Interpretations
-diagonal : mesure globalement stable (billets standardisés). Les outliers sont rares et peuvent venir d’un scan atypique ou d’un billet hors norme.

-height_left : variable très stable, avec quelques mesures extrêmes. Peu de variabilité → probablement moins discriminante seule.

-height_right : même logique que height_left. Le fait d’avoir plusieurs outliers bas peut indiquer des scans “tirés” ou des billets atypiques.

-length : length varie davantage et présente des extrêmes bas. length est un candidat fortement discriminant (les faux billets semblent plus souvent associés à des valeurs plus faibles).

-margin_low : variable très informative potentiellement (variabilité + asymétrie). Les grandes valeurs peuvent correspondre à des anomalies de marge (typique de faux billets).

-margin_up : variable stable. Quelques scans extrêmes existent mais restent rares.

Les boxplots confirment que diagonal, height_left, height_right et margin_up sont des variables très stables (IQR faible) avec peu d’outliers. À l’inverse, length présente une dispersion plus importante et quelques valeurs très basses, tandis que margin_low montre la plus forte variabilité, une asymétrie à droite et de nombreux outliers élevés. Ces éléments suggèrent que length et surtout margin_low sont les variables les plus susceptibles de discriminer les billets vrais et faux,

```{r Description des relations entre variables}
# Matrice de corrélation (X ↔ X)
cor_mat <- cor(df %>% select(all_of(x_cols)),
               use = "pairwise.complete.obs",
               method = "pearson")

corrplot(cor_mat, method = "color", type = "upper", tl.cex = 0.9)
```

## Interpretation
Relations les plus marquantes
- margin_low ↔ length : forte corrélation négative -> ces deux variables capturent un “profil géométrique” opposé entre billets,    ce qui explique pourquoi elles sont très discriminantes.
- height_left ↔ height_right : corrélation positive assez forte -> variables potentiellement redondantes (colinéarité partielle).
- margin_low ↔ margin_up : corrélation positive modérée

Relations secondaires
- margin_up ↔ length : corrélation négative modérée
- height_left/right et margin_low/up : corrélations positives faibles à modérées
- diagonal : corrélations globalement faibles


```{r Distribution croisée (Y ↔ X) : résumés par classe}
# Tableau : moyenne/médiane par classe pour chaque variable
cross_summary <- df %>%
  group_by(is_genuine) %>%
  summarise(
    across(all_of(x_cols),
           list(mean = ~mean(.x, na.rm = TRUE),
                median = ~median(.x, na.rm = TRUE),
                sd = ~sd(.x, na.rm = TRUE)),
           .names = "{.col}_{.fn}"),
    .groups = "drop"
  )
cross_summary
```

## Interprétation
- Les variables diagonal / height_left / height_right / margin_up sont souvent peu discriminantes seules car leursmoyennes/médianes sont proches entre VRAI et FAUX.
- Les variables qui discriminent le plus sont généralement celles où : la médiane VRAI et la médiane FAUX sont nettement différentes, et/ou la dispersion est très différente.

```{r Comparaison des distributions VRAI/FAUX (variable par variable)}
# Boxplots par classe (demandé)
for (v in x_cols) {
  p <- ggplot(df, aes(x = is_genuine, y = .data[[v]])) +
    geom_boxplot() +
    labs(title = paste("Comparaison VRAI vs FAUX :", v),
         x = "Classe (is_genuine)", y = v) +
    theme_minimal()
  print(p)
}
```
## Interpretations
- diagonal — très faible discrimination -> apporte peu d’information pour séparer VRAI/FAUX (variable “stable”, plutôt contrôle qualité).
- height_left — discrimination faible à modérée -> variable utile en complément, mais pas suffisante seule.
- height_right — discrimination modérée -> contribue davantage que height_left, mais reste secondaire par rapport à length/margin_low.
- margin_low — très forte discrimination -> l’une des meilleures variables pour détecter les faux billets (cohérent avec votre règle empirique : VRAI < 5).
- margin_up — discrimination modérée -> variable utile (secondaire), peut améliorer un modèle multivarié.
- length — très forte discrimination -> la variable la plus discriminante (cohérent avec la règle empirique : VRAI > 112).

```{r Classement simple des variables les plus discriminantes}
# Différence de médiane VRAI vs FAUX
eda_discriminant <- map_dfr(x_cols, function(v) {
  med <- df %>%
    group_by(is_genuine) %>%
    summarise(med = median(.data[[v]], na.rm = TRUE), .groups = "drop")
  tibble(
    variable = v,
    median_vrai = med$med[med$is_genuine == "VRAI"],
    median_faux = med$med[med$is_genuine == "FAUX"],
    diff_median = abs(median_vrai - median_faux)
  )
}) %>% arrange(desc(diff_median))

eda_discriminant
```

## Interpretation
- length — diff_median = 1.58 (très discriminant) : Les vrais billets sont plus longs en médiane que les faux. C’est la variable la plus informative, cohérente avec votre règle empirique length > 112.
- margin_low — diff_median = 1.08 (très discriminant) : Les faux billets ont une marge basse plus élevée en médiane. Cela valide  l’autre partie de la règle empirique margin_low < 5 pour un vrai billet.
- height_right — diff_median = 0.35 (discrimination modérée) : Peut apporter un gain en combinaison, mais moins déterminant que length et margin_low.
- margin_up — diff_median = 0.30 (modéré) : Signal existant mais plus faible : utile comme variable secondaire.
- height_left — diff_median = 0.23 (faible) : Faible capacité de séparation seule, mais peut aider légèrement en modèle multivarié.
- diagonal — diff_median = 0.08 (très faible) : Très peu discriminante : les médianes sont presque identiques entre classes. Variable plutôt “contrôle de conformité” que variable clé pour séparer.
- Le classement par écart de médiane montre que les variables les plus discriminantes sont length (diff=1.58) et margin_low (diff=1.08). Elles portent l’essentiel du signal de séparation entre vrais et faux billets et justifient la règle empirique initiale (length > 112 et margin_low < 5). Les autres variables (height_right, margin_up, height_left) contribuent de façon secondaire, tandis que diagonal est quasi non discriminante.

```{r Standardisation des variables numériques (z-score)}
df <- df %>%
  mutate(across(all_of(x_cols),
                ~ as.numeric(scale(.x)),
                .names = "{.col}_z"))
```


```{r Scatterplot entre deux variables standardisées}
# Visualisation de la relation entre margin_low et length
ggplot(df, aes(x = margin_low_z, y = length_z, color = is_genuine)) +
  geom_point(alpha = 0.6) +
  theme_minimal() +
  labs(
    title = "Scatterplot : margin_low vs length",
    x = "margin_low (z-score)",
    y = "length (z-score)",
    color = "Classe"
  )
```
## Interpretation
- VRAI (rose) : plutôt à gauche et en haut -> margin_low plus faible (z < 0 en majorité) et length plus élevée (z > 0 en majorité)
- FAUX (bleu) : plutôt à droite et en bas -> margin_low plus élevée (z > 0 en majorité) et length plus faible (z < 0 en majorité)
-> Le couple (margin_low, length) discrimine fortement les billets.

```{r Pairplot}
# Vérification de la distribution des classes
table(df$is_genuine, useNA = "ifany")

# Corrélation entre deux variables standardisées
cor(df$margin_low_z, df$length_z, use = "complete.obs")

# Préparation des données pour le pairplot
df_plot <- df %>%
  mutate(is_genuine = factor(is_genuine))

# Visualisation des relations deux à deux entre toutes les variables
ggpairs(
  df_plot,
  columns = x_cols,
  aes(color = is_genuine, alpha = 0.6),
  diag = list(continuous = wrap("densityDiag", alpha = 0.4)),
  upper = list(continuous = wrap("points", size = 0.8)),
  lower = list(continuous = wrap("points", size = 0.8))
) +
  labs(title = "Pairplot : relations deux a deux (colore par is_genuine)")
```
## Interpretation
La diagonale compare directement les distributions VRAI vs FAUX : 
- length : séparation très nette - Variable très discriminante.
- margin_low : séparation très nette - Variable très discriminante.
- margin_up : décalage visible mais chevauchement - Discriminante secondaire.
- height_left et height_right : décalage léger/modéré, overlap important - Discriminantes secondaires.
- diagonal : densités quasi superposées - Discrimination faible.

Séparation la plus convaincante : margin_low vs length
- On voit deux nuages bien distincts. C’est le “couple” qui explique le mieux la classe.

Corrélation forte entre variables “proches”
- height_left vs height_right : relation positive visible (nuage allongé) et indique une redondance / colinéarité partielle

Relation inverse margin_low ↔ length
- quand margin_low augmente, length diminue. Donc cohérent avec la corrélation négative observée.

diagonal apporte peu -> faible contribution discriminante isolée.

```{r PARTIE 2 — MODÉLISATION (4 algorithmes) | ONCFM}
set.seed(42)

# Vérifier types + cible
stopifnot(all(c(y_col, x_cols) %in% names(df)))

# Assurer numérique sur X
df <- df %>%
  mutate(across(all_of(x_cols), ~as.numeric(.x)))

# Assurer facteur sur Y
df <- df %>%
  mutate(is_genuine = factor(is_genuine, levels = c("VRAI","FAUX")))

# Gérer les NA (ici on retire les lignes NA pour démarrer proprement)
df_model <- df %>% drop_na(all_of(c(y_col, x_cols)))
```

## Justification de la suppression des valeurs manquantes
Avec moins de 3% de lignes concernées, l’impact sur la puissance statistique est marginal. La suppression évite de ‘fabriquer’ des valeurs (ex : moyenne/médiane) qui pourraient lisser le signal discriminant, surtout sur une variable fortement informative (margin_low).

```{r Phase 1 — Split TRAIN/TEST (80/20) stratifié}
# Création des index pour séparer les données
idx_train <- createDataPartition(df_model[[y_col]], p = 0.80, list = FALSE)

# Création du jeu d'entraînement
train_df <- df_model[idx_train, ]

# Création du jeu de test
test_df  <- df_model[-idx_train, ]

# Vérifier tailles
nrow(train_df); nrow(test_df)

# Vérifier stratification (ratios proches)
prop.table(table(train_df[[y_col]]))
prop.table(table(test_df[[y_col]]))
```


```{r Fonctions utilitaires (métriques + matrice confusion)}
# Préparation des vecteurs de vérité et de prédiction pour la matrice de confusion
#eval_model <- function(y_true, y_pred, positive_class = "FAUX") {
 # y_true <- factor(y_true, levels = c("VRAI","FAUX"))
#  y_pred <- factor(y_pred, levels = c("VRAI","FAUX"))
  
# Calcule les métriques de classification (accuracy, précision, rappel, F1)
#cm <- confusionMatrix(y_pred, y_true, positive = positive_class)

#Extraction des métriques depuis la matrice de confusion
#acc <- as.numeric(cm$overall["Accuracy"])               # Accuracy : proportion totale de bonnes prédictions
#prec <- as.numeric(cm$byClass["Precision"])             # Precision : parmi les billets prédits FAUX, combien sont réellement FAUX
#rec  <- as.numeric(cm$byClass["Recall"])                # Recall : parmi les vrais FAUX, combien le modèle détecte correctement
#f1   <- as.numeric(cm$byClass["F1"])                    # F1-score : moyenne harmonique entre précision et rappel

# Mise en forme des résultats dans une liste
#list(confusion = cm$table,                               # tableau VRAI/FAUX
   #   accuracy = acc,                                    # exactitude globale
    #  precision_faux = prec,                             # précision pour la classe FAUX
     # recall_faux = rec,                                 # rappel pour la classe FAUX
    #  f1_faux = f1)                                      # F1-score pour la classe FAUX
#}

eval_model <- function(y_true, y_pred, positive_class = "FAUX") {
  # 1) niveaux stricts et identiques
  lvls <- c("VRAI", "FAUX")
  y_true <- factor(y_true, levels = lvls)
  y_pred <- factor(y_pred, levels = lvls)

  # 2) confusionMatrix (rows = Prediction, cols = Reference)
  cm <- confusionMatrix(data = y_pred, reference = y_true, positive = positive_class)

  # 3) extraction des cellules (robuste)
  tab <- cm$table
  TP <- tab[positive_class, positive_class]
  FP <- sum(tab[positive_class, ]) - TP
  FN <- sum(tab[, positive_class]) - TP
  TN <- sum(tab) - TP - FP - FN

  # 4) métriques calculées à partir de la matrice (cohérentes à 100%)
  accuracy  <- (TP + TN) / (TP + TN + FP + FN)
  precision <- ifelse((TP + FP) == 0, NA, TP / (TP + FP))
  recall    <- ifelse((TP + FN) == 0, NA, TP / (TP + FN))
  f1        <- ifelse(is.na(precision) | is.na(recall) | (precision + recall) == 0,
                      NA, 2 * precision * recall / (precision + recall))

  list(
    confusion = tab,
    accuracy = as.numeric(accuracy),
    precision_faux = as.numeric(precision),
    recall_faux = as.numeric(recall),
    f1_faux = as.numeric(f1),

    # bonus debug (utile soutenance)
    TP = as.numeric(TP), FP = as.numeric(FP), FN = as.numeric(FN), TN = as.numeric(TN),
    caret_byClass = cm$byClass
  )
}

# Extrait la probabilité que le billet soit FAUX
get_prob_faux <- function(fit, newdata, positive = "FAUX") {
    p <- predict(fit, newdata = newdata, type = "prob")
    p[[positive]]
  }  

#  Calcule l’AUC (Area Under the Curve) à partir des probabilités
eval_auc <- function(y_true, prob_faux) {
  y_true <- factor(y_true, levels = c("VRAI","FAUX"))
  roc_obj <- roc(response = y_true,
                 predictor = prob_faux,
                 levels = c("VRAI","FAUX"),
                 direction = "<",
                 quiet = TRUE)
  list(auc = as.numeric(auc(roc_obj)), roc = roc_obj)
}

# Paramètres de validation croisée pour l'entraînement des modèles
ctrl <- trainControl(
  method = "cv",                # validation croisée
  number = 5,                   # 5 folds (découpage en 5 sous-ensembles)
  classProbs = TRUE,            # permet d'obtenir les probabilités (utile pour AUC)
  savePredictions = "final"     # garde les prédictions finales pour analyse
)
```
## Interprétation des métriques (priorité ONCFM)

L'objectif opérationnel est de **maximiser la détection des faux billets**.

- **Sensibilité / Recall (FAUX)** : proportion de faux billets correctement détectés.  
  → C’est l’indicateur prioritaire car un **FN** (faux classé vrai) représente un risque majeur.
- **Spécificité (VRAI)** : proportion de vrais billets correctement reconnus.  
  → Un **FP** (vrai classé faux) génère surtout un coût de contrôle supplémentaire.
- **Accuracy** : indicateur global, utile mais moins prioritaire si les classes sont déséquilibrées.
- **F1-score** : compromis précision/recall.


```{r MODÈLE 1 — RÉGRESSION LOGISTIQUE}
# Helpers
# Calcule le pseudo R² de McFadden pour évaluer la qualité du modèle
pseudoR2_mcfadden <- function(m) {
  ll_full <- as.numeric(logLik(m))                                      # Lg-vraisemblance du modèle complet
  m0 <- update(m, . ~ 1)                                                # Modèle nul (sans variables explicatives)
  ll_null <- as.numeric(logLik(m0))                                     # Log-vraisemblance du modèle nul
  1 - (ll_full / ll_null)                                               # Formule du pseudo R² de McFadden
}

# Extrait les p-values des coefficients du modèle (hors intercept)
get_pvalues <- function(m) {
  coefs <- summary(m)$coefficients                                      # Matrice des coefficients
  p <- coefs[, "Pr(>|z|)"]                                              # Extraction des p-values
  p <- p[names(p) != "(Intercept)"]                                     # Suppression de l'intercept
  p <- as.numeric(p)                                                    # Conversion en vecteur numérique
  names(p) <- rownames(coefs)[rownames(coefs) != "(Intercept)"]         # Noms des variables
  return(p)
}

# Capture un "instantané" du modèle à une étape donnée du backward stepwise
model_snapshot <- function(m, step_id, removed, train_df) {
  pvals <- get_pvalues(m)                                                          # Récupère les p-values des variables restantes
  worst_var <- if (length(pvals) == 0) NA_character_ else names(which.max(pvals))  # Variable la moins significative
  worst_p   <- if (length(pvals) == 0) NA_real_      else max(pvals)               # Sa p-value

# Informations descriptives sur la variable supprimée (moyenne, sd, min, max)
  removed_value <- if (!is.na(removed) && removed %in% names(train_df)) {
    paste0("mean=", round(mean(train_df[[removed]], na.rm=TRUE), 3),
           " | sd=", round(sd(train_df[[removed]], na.rm=TRUE), 3),
           " | min=", round(min(train_df[[removed]], na.rm=TRUE), 3),
           " | max=", round(max(train_df[[removed]], na.rm=TRUE), 3))
  } else {
    NA_character_
  }
  
# Retourne un résumé structuré de l'étape
  tibble(
    step = step_id,                                # Numéro de l'étape
    removed = removed,                             # Variable retirée à cette étape
    removed_value = removed_value,                 # Statistiques de la variable retirée
    worst_p_var = worst_var,                       # Variable la moins significative restante
    worst_p_value = worst_p,                       # Sa p-value
    n_vars = length(coef(m)) - 1,                  # Nombre de variables restantes (hors intercept)
    AIC = AIC(m),                                  # Critère AIC du modèle
    BIC = BIC(m),                                  # Critère BIC du modèle
    pseudoR2_mcfadden = pseudoR2_mcfadden(m),      # Pseudo R²
    formula = deparse(formula(m))                  # Formule du modèle à cette étape

  )
}

```


```{r MODÈLE 1 — RÉGRESSION LOGISTIQUE}
# Phase A: entraînement + selection sur TRAIN
# Construction du modèle complet (toutes les variables)
full_formula <- as.formula(paste(y_col, "~", paste(x_cols, collapse = " + ")))
m_current <- glm(full_formula, data = train_df, family = binomial())

# Initialisation de l’historique (étape 0 = modèle complet)
history <- model_snapshot(m_current, step_id = 0, removed = "NONE", train_df = train_df)

step_id <- 0

# Seuil de significativité pour le backward (alpha = 5 %)
alpha <- 0.05
alpha <- as.numeric(alpha)[1]
stopifnot(is.numeric(alpha), length(alpha) == 1, is.finite(alpha))

# Boucle du backward stepwise :
# À chaque itération, on retire la variable la moins significativ
repeat {
  pvals <- get_pvalues(m_current)                                      # Récupère les p-values des variables restantes
  if (length(pvals) == 0) break                                        # Si plus aucune variable, on arrête

  worst_var <- names(which.max(pvals))                                 # Variable avec la plus grande p-value
  worst_p   <- suppressWarnings(max(pvals, na.rm = TRUE))
  worst_p   <- as.numeric(worst_p)[1]

# Affichage console pour suivre le processus
cat("worst_var =", worst_var, "| worst_p =", worst_p, "| alpha =", alpha, "\n")

# Si la variable la moins significative est en dessous du seuil → on arrête
if (!is.finite(worst_p) || is.na(worst_p) || worst_p <= alpha) break

# Mise à jour de la formule : suppression de la variable
new_formula <- update(formula(m_current), paste(". ~ . -", worst_var))
m_new <- glm(new_formula, data = train_df, family = binomial())

# Mise à jour de l’historique
step_id <- step_id + 1
history <- bind_rows(history, model_snapshot(m_new, step_id, removed = worst_var, train_df = train_df))

# Le nouveau modèle devient le modèle courant
m_current <- m_new
}

# Modèle final après le backward
final_model <- m_current

final_model_no_intercept <- glm(
  update(formula(final_model), . ~ . - 1),
  data = train_df,
  family = binomial()
)

AIC(final_model_no_intercept); BIC(final_model_no_intercept)
#AIC(final_model); BIC(final_model)

# Tableau récapitulatif des étapes
history %>%
  select(step, removed, removed_value, worst_p_var, worst_p_value, n_vars, AIC, BIC, pseudoR2_mcfadden, formula)

# Résumé du modèle final
#summary(final_model)
summary(final_model_no_intercept)

```

## Interpretation
- Itération 0 (modèle complet) : worst_var = diagonal avec worst_p = 0.7512566 (> 0.05) ⇒ diagonal n’apporte pas d’information statistiquement utile dans le modèle complet → on la retire.

- Itération 1 (après retrait de diagonal) : worst_var = height_left avec worst_p = 0.3879029 (> 0.05) ⇒ height_left n’est pas significative non plus → on la retire.

- Itération 2 (après retrait de height_left) : worst_var = height_right avec worst_p = 0.01082285 (≤ 0.05) ⇒ maintenant la p-value restante est déjà significative → arrêt de l’algorithme (toutes les variables restantes sont ≤ 0.05).

Les variables retirées sont : diagonal, puis height_left.Les variables conservées dans le modèle final : height_right, margin_low, margin_up, length.

Toutes les variables affichées ont des p-values très petites, donc fortement significatives => Statistiquement, chacune contribue à expliquer la probabilité de la classe cible, une fois les autres variables prises en compte.

Les indicateurs globaux (deviance très faible, AIC/BIC en baisse, pseudo-R² très élevé) confirment un modèle très performant et stable.

```{r MODÈLE 1 — RÉGRESSION LOGISTIQUE}
# Phase B: test sur TEST

# Prédiction des probabilités de la classe "FAUX" sur le jeu de test
proba_faux <- predict(final_model_no_intercept, newdata = test_df, type = "response")

# Conversion des probabilités en classes (seuil = 0.5)
threshold <- 0.5
pred_class <- ifelse(proba_faux >= threshold, "FAUX", "VRAI") %>%
  factor(levels = c("VRAI","FAUX"))

# Classes réelles du test
y_true <- factor(test_df[[y_col]], levels = c("VRAI","FAUX"))

# Matrice de confusion + métriques centrées sur la classe "FAUX"
cm <- confusionMatrix(pred_class, y_true, positive = "FAUX")
cm$table
cm$overall["Accuracy"]
cm$byClass[c("Precision","Recall","F1")]

# Évaluation personnalisée
logreg_eval <- eval_model(test_df[[y_col]], pred_class, positive_class = "FAUX")

# Calcul de l’AUC (aire sous la courbe ROC)
logreg_auc  <- eval_auc(test_df[[y_col]], proba_faux)

```
## Interpretations
- VRAI prédits VRAI : 192 (bons “VRAI”).
- VRAI prédits FAUX : 0.
- FAUX prédits VRAI : 2 (2 erreurs : FAUX alors que c’était VRAI).
- FAUX prédits FAUX : 98 (bons “FAUX”).
Donc, sur 292 billets test (192+0+2+98 = 292), tu as 2 erreurs au total.

Accuracy = 0.9931507 -> 99,32% des billets sont bien classés.
Precision = 0.98 -> Parmi les billets prédits FAUX, 2 faux positifs : 2 VRAI annoncés FAUX.
Recall = 1.00 -> Parmi les billets vraiment FAUX, aucun FAUX classé VRAI.
F1 = 0.989899 ➜ Très bon compromis
Globalement : le système est très performant, plutôt “strict” (Préfère signaler FAUX plutôt que laisser passer un FAUX).

```{r MODÈLE 2 — KNN}
# Phase A: entraînement + optimisation de k (CV) sur TRAIN (standardisation)
# Construction d'une grille de valeurs pour k
grid_knn <- expand.grid(k = seq(3, 31, by = 2))

# Entraînement du modèle KNN avec caret
knn_fit <- train(
  x = train_df[, x_cols],                      # Variables explicatives
  y = train_df[[y_col]],                       # Variable cible
  method = "knn",                              # Algorithme KNN
  preProcess = c("center","scale"),            # Normalisation des données
  tuneGrid = grid_knn,                         # Grille des valeurs de k à tester
  trControl = ctrl,                            # Méthode de validation croisée
  metric = "Accuracy"                          # Critère d'optimisation
)

# Affichage du modèle entraîné (résultats complets)
knn_fit

# Meilleure valeur de k trouvée par caret
knn_fit$bestTune

# Courbe Accuracy vs k
plot(knn_fit)

# Extraction du meilleur k
best_k <- knn_fit$bestTune$k
best_k

```
## Interpretation
- k trop petit → modèle trop “sensible” (variance élevée, sur-apprentissage).
- k trop grand → modèle trop « lissé » (biais, sous-apprentissage) d'où le constat la performance varie selon k. Il y une zone optimale autour de ~9 à ~15 (le meilleur est 13). Quand k devient grand (vers 25–31), l’accuracy a tendance à stagner ou baisser. Le graphique confirmer que k=13 est un bon compromis/variance biais. 

```{r MODÈLE 2 — KNN (SUITE)}
# Phase B: test sur TEST
# Prédictions des classes sur le jeu de test
knn_pred_test <- predict(knn_fit, newdata = test_df[, x_cols])

# Prédiction des probabilités de la classe "FAUX"
knn_prob_test <- predict(knn_fit, newdata = test_df[, x_cols], type = "prob")[, "FAUX"]

# Évaluation complète du modèle
knn_eval_test <- eval_model(test_df[[y_col]], knn_pred_test, positive = "FAUX")

knn_eval_test$confusion                  # Matrice de confusion
knn_eval_test                            # Toutes les métriques calculées

# Calcul de l'AUC 
knn_auc  <- eval_auc(test_df[[y_col]], knn_prob_test)
knn_auc

```



## Interpretation e la matrice de confusion
Matrice affichée :  
- VRAI : 193 correctement prédits VRAI, 0 faux billets ratés dans cette ligne.  
- FAUX : 98 correctement prédits FAUX, 1 billet VRAI prédit FAUX (donc une fausse alerte).

En termes standards :  
- TP (FAUX détectés comme FAUX) = 98  
- FN (FAUX détectés comme VRAI) = 0  (aucun faux billet manqué)  
- FP (VRAI détectés comme FAUX) = 1 (une fausse alerte)  
- TN (VRAI détectés comme VRAI) = 193 

- Accuracy = 0.9965753 ≈ 99,66% de prédictions correctes sur l’échantillon TEST (291/292 correctes). 
- Precision_FAUX = 0.989899 : Parmi les billets prédits FAUX, environ 99% sont réellement FAUX.
- Recall_FAUX = 1 :  Parmi les billets réellement FAUX, 100% sont détectés.
- F1_FAUX = 0.9949239 :  Excellent compromis précision/rappel.
Donc  KNN (k=13) est extrêmement performant sur TEST, surtout sur l’objectif clé : ne pas laisser passer de faux billets. 

```{r MODÈLE 3 — RANDOM FOREST}
# Phase A: entraînement + optimisation mtry (CV) sur TRAIN
ntree <- 500                                        # Nombre d'arbres dans la forêt
mtry_grid <- 1:length(x_cols)                       # Grille des valeurs possibles pour mtry (1 variable jusqu'à toutes les variables)

# Boucle d'optimisation : on teste chaque mtry et on mesure
# l'erreur OOB (Out-Of-Bag) pour choisir le meilleur.
oob_res <- purrr::map_df(mtry_grid, function(m) {
  set.seed(100 + m)                                 # Reproductibilité pour chaque mtry

# Entraînement d'un Random Forest avec un mtry donné
fit_tmp <- randomForest(
    x = train_df[, x_cols],                         # Variables explicatives
    y = train_df[[y_col]],                          # Variable cible
    ntree = ntree,                                  # Nombre d'arbres
    mtry  = m,                                      # Nombre de variables testées à chaque split
    importance = TRUE                               # Importance des variables
  )

# Erreur OOB finale (ligne correspondant au dernier arbre)
oob_err <- fit_tmp$err.rate[nrow(fit_tmp$err.rate), "OOB"]

# Résultats stockés dans un tibble
  tibble(
    mtry = m,
    oob_error = oob_err,
    oob_accuracy = 1 - oob_err
  )
}) %>% arrange(desc(oob_accuracy))                # Classement du meilleur au moins bon

# Affichage des résultats OOB
oob_res

# Extraction du meilleur mtry (celui avec la meilleure accuracy OOB)
best_mtry <- oob_res$mtry[1]
best_mtry

# Entraînement du modèle final Random Forest avec le meilleur mtry trouvé
set.seed(42)
rf_fit <- randomForest(
  x = train_df[, x_cols],
  y = train_df[[y_col]],
  ntree = ntree,
  mtry  = best_mtry,
  importance = TRUE
)

rf_fit  # Résumé du modèle + estimation OOB

# Courbe d'erreur OOB au fil des arbres (diagnostic)
plot(rf_fit$err.rate[, "OOB"], type = "l",
     main = paste0("Erreur OOB vs #arbres (mtry=", best_mtry, ")"),
     xlab = "Nombre d'arbres", ylab = "Erreur OOB")

# Importance des variables (MeanDecreaseAccuracy)
# Mesure la perte d'accuracy lorsque la variable est permutée.
imp <- importance(rf_fit, type = 1)  

# Mise en forme dans un tibble pour tri et affichage
imp_df <- tibble(variable = rownames(imp), importance = imp[,1]) %>%
  arrange(desc(importance))

# Tableau trié des variables les plus importantes
imp_df

# Visualisation de l'importance des variables
barplot(imp_df$importance, names.arg = imp_df$variable,
        las = 2, main = "Importance des variables (Random Forest)",
        ylab = "MeanDecreaseAccuracy")

```
## Interprétations
- Le meilleur mtry = 1 (OOB accuracy ≈ 0,9898, OOB error ≈ 0,01025). ->  l'optimisation du paramètre mtry sur TRAIN a été fait, via l’estimation OOB, et le meilleur choix est mtry = 1. 

- L’erreur globale OOB est ~1,02%, donc performance déjà très forte sur l’évaluation interne TRAIN (OOB). 

-  VRAI : 775 bien classés, 2 VRAI pris pour FAUX → erreur VRAI ≈ 0,26% et FAUX : 384 bien classés, 10 FAUX pris pour VRAI → erreur FAUX ≈ 2,54%. Le modèle est excellent globalement, mais il fait un peu plus d’erreurs sur la classe FAUX que sur VRAI. 

- Au début, l’erreur baisse très vite quand on ajoute des arbres : c’est normal, la forêt se stabilise.  Puis la courbe devient quasi plate autour de ~0,01. Donc  À partir d’un certain nombre d’arbres (~100–200), ajouter des arbres n’apporte presque plus de gain. Avec 500 arbres, on est dans une zone stable et robuste (variance réduite). Donc le choix ntree=500 est cohérent  alors on a réduit la variance et stabilisé le modèle. 

- length + margins portent l’essentiel du pouvoir discriminant pour séparer VRAI/FAUX.  diagonal apporte très peu d’information supplémentaire dans la forêt 


```{r MODÈLE 3 — RANDOM FOREST}
# Phase B : Évaluation sur le jeu de TEST
# Prédictions des classes sur le jeu de test
rf_pred_test <- predict(rf_fit, newdata = test_df[, x_cols], type = "class")

# Évaluation complète : matrice de confusion + accuracy + precision + recall + F1
rf_eval_test <- eval_model(test_df[[y_col]], rf_pred_test, positive_class = "FAUX")
rf_eval_test$confusion            # Matrice de confusion
rf_eval_test                      # Toutes les métriques calculées

# Probabilités de la classe "FAUX" pour ROC / AUC
rf_prob_test <- predict(rf_fit, newdata = test_df[, x_cols], type = "prob")[, "FAUX"]

# Calcul de l'AUC
rf_auc  <- eval_auc(test_df[[y_col]], rf_prob_test)
rf_auc

# Scores sur TRAIN pour détecter un éventuel surapprentissage
rf_pred_train <- predict(rf_fit, newdata = train_df[, x_cols], type = "class")
rf_eval_train <- eval_model(train_df[[y_col]], rf_pred_train, positive_class = "FAUX")

# Tableau comparatif TRAIN vs TEST
rf_scores <- tibble(
  set = c("TRAIN", "TEST"),
  accuracy = c(rf_eval_train$accuracy, rf_eval_test$accuracy),
  precision_faux = c(rf_eval_train$precision_faux, rf_eval_test$precision_faux),
  recall_faux = c(rf_eval_train$recall_faux, rf_eval_test$recall_faux),
  f1_faux = c(rf_eval_train$f1_faux, rf_eval_test$f1_faux)
)
rf_scores   # Tableau final des performances

```

## Interprétation :
Matrice de confusion (TEST) :  
- VRAI prédit VRAI : 193 (bons VRAI) 
- VRAI prédit FAUX : 0 (aucun VRAI accusé à tort) 
- FAUX prédit VRAI : 1 (1 faux billet “laissé passer”) 
- FAUX prédit FAUX : 98 (faux billets bien détectés). 
Donc, sur TEST (total = 193 + 0 + 1 + 98 = 292 billets) : 1 seule erreur, et c’est l’erreur la plus “risquée” : un FAUX classé VRAI.

- Accuracy = 0,9965753 ( 291 / 292 billets correctement classés.).  Très bon, mais en détection de faux billets 
- Precision_FAUX = 0,989899 ->  aucun billet VRAI traité comme FAUX
- Recall_FAUX = 1 ->  Tous les faux billets sont détectés.
- F1_FAUX = 0,9949239 ->  excellent : le modèle est très bon pour identifier FAUX.
- AUC = 0,9997896 ->  ≈ 1 signifie séparation quasi parfaite.
Sur la base TEST, le modèle est quasi parfait (accuracy ~99,7%, AUC ~1) et détecte extrêmement bien les faux billets, avec au plus 1 erreur selon la matrice. 

```{r MODÈLE 4 — K-MEANS }
# Phase A: TRAIN (choisir K + entraîner)
# Matrice X TRAIN standardisée (centrer-réduire)
X_train <- as.matrix(train_df[, x_cols])
X_train_scaled <- scale(X_train)

# Choix de K (sur TRAIN uniquement)
fviz_nbclust(X_train_scaled, kmeans, method = "wss")
fviz_nbclust(X_train_scaled, kmeans, method = "silhouette")

K <- 2  # (exemple : selon WSS/silhouette)
km_fit <- kmeans(X_train_scaled, centers = K, nstart = 25)

# Mapping cluster -> classe via majorité sur TRAIN
tab_train <- table(cluster = km_fit$cluster, y = train_df[[y_col]])
cluster_to_class <- apply(tab_train, 1, function(row) names(row)[which.max(row)])

```
## Interpretation
- WSS / inertie intra = dispersion à l’intérieur des clusters (plus c’est bas, plus les clusters sont “compacts”). La courbe baisse très fortement de k=1 à k=2, puis la baisse devient beaucoup plus faible après. Donc, le “coude” est autour de k = 2 : ajouter plus de clusters améliore encore un peu, mais le gain marginal est limité. d'où k=2 est un bon choix simple (cohérent avec 2 groupes attendus : VRAI vs FAUX).

- La silhouette moyenne est maximale à k = 2 (le point le plus haut, avec la ligne verticale). Ensuite, pour k ≥ 3, elle diminue → les clusters deviennent moins nets (sur-segmentation).Donc  k=2 est aussi le meilleur selon ce critère.

```{r MODÈLE 4 — K-MEANS}
# Phase B: TEST  (assigner + mapper vers VRAI/FAUX + évaluer)
# Standardiser TEST avec les paramètres TRAIN (important!)
train_means <- attr(X_train_scaled, "scaled:center")
train_sds   <- attr(X_train_scaled, "scaled:scale")

X_test <- as.matrix(test_df[, x_cols])
X_test_scaled <- sweep(sweep(X_test, 2, train_means, "-"), 2, train_sds, "/")

# Affecter chaque point TEST au centroïde le plus proche
assign_cluster <- function(X, centers) {
  apply(X, 1, function(row) {
    d <- apply(centers, 1, function(cntr) sum((row - cntr)^2))
    which.min(d)
  })
}

test_clusters <- assign_cluster(X_test_scaled, km_fit$centers)

# Convertir cluster -> classe prédite
km_pred_test <- factor(cluster_to_class[as.character(test_clusters)],
                       levels = c("VRAI","FAUX"))

# Évaluer sur TEST
cm_km <- confusionMatrix(km_pred_test, test_df[[y_col]], positive = "FAUX")
cm_km$table
cm_km$overall["Accuracy"]
cm_km$byClass[c("Precision","Recall","F1")]


km_eval <- eval_model(test_df[[y_col]], km_pred_test, positive_class = "FAUX")

```
## Interpretation 
- VRAI correctement prédits : 193 
- FAUX correctement prédits : 97 
Erreurs :  1 FAUX prédit VRAI (c’est un faux négatif côté “FAUX”) et  1 VRAI prédit FAUX (c’est un faux positif côté “FAUX”)

- Accuracy = 0.993 : ~99,3% des billets du test sont bien classés. 
- Précision (FAUX) = 0.9898 : quand le modèle dit “FAUX”, il a raison ~99% du temps (très peu de fausses alertes). 
- Recall (FAUX) = 0.9898 : parmi les vrais faux billets, il en détecte ~99% (il en “rate” très peu). 
- F1 (FAUX) = 0.9898 : excellent compromis précision/rappel sur la classe FAUX. 
Donc  K-means à k=2 retrouve très bien la structure VRAI/FAUX sur vos données, après mapping. 


```{r Tableau comparatif des performances des modèles sur TEST}
# ---------------------------------------------------------
# On regroupe ici les métriques essentielles pour comparer :
# - Régression Logistique
# - KNN
# - Random Forest
# - K-means (indicatif, non supervisé)
#
# Les métriques utilisées :
#   accuracy       : proportion de bonnes prédictions
#   precision_faux : précision pour la classe "FAUX"
#   recall_faux    : rappel pour la classe "FAUX"
#   f1_faux        : score F1 pour la classe "FAUX"
#   auc            : aire sous la courbe ROC (sauf kmeans)
# ---------------------------------------------------------

results_test <- tibble(
  modele = c("LogReg", "KNN", "RandomForest", "Kmeans(indicatif)"),
  accuracy = c(logreg_eval$accuracy, knn_eval_test$accuracy, rf_eval_test$accuracy, km_eval$accuracy),
  precision_faux = c(logreg_eval$precision_faux, knn_eval_test$precision_faux, rf_eval_test$precision_faux, km_eval$precision_faux),
  recall_faux = c(logreg_eval$recall_faux, knn_eval_test$recall_faux, rf_eval_test$recall_faux, km_eval$recall_faux),
  f1_faux = c(logreg_eval$f1_faux, knn_eval_test$f1_faux, rf_eval_test$f1_faux, km_eval$f1_faux),
  auc = c(logreg_auc$auc, knn_auc$auc, rf_auc$auc, NA_real_)       # Pas d'AUC pour kmeans (non supervisé)
) %>%
  
  # Tri des modèles selon les critères les plus importants
  arrange(desc(recall_faux), desc(f1_faux), desc(auc))

# Affichage du tableau final
results_test  
```

```{r PARTIE 3 : # Sélection du meilleur modèle selon les métriques TEST}
# ---------------------------------------------------------
# On trie les modèles selon :
#   1) le recall sur la classe FAUX (priorité)
#   2) le F1-score sur FAUX
#   3) l'AUC
# Puis on récupère le nom du modèle le mieux classé.
# ---------------------------------------------------------

best_model_name <- results_test %>%
  arrange(desc(recall_faux), desc(f1_faux), desc(auc)) %>%
  slice(1) %>%                                               # On prend le meilleur modèle
  pull(modele)                                               # Extraction du nom du modèle

# Affichage du modèle sélectionné
best_model_name

# Association du nom du modèle à l'objet R correspondant
best_model <- switch(                 # switch() permet de choisir dynamiquement l'objet modèle en fonction du nom sélectionné ci-dessus
  best_model_name,
  "LogReg" = final_model,             # Modèle de régression logistique
  "KNN" = knn_fit,                    # Modèle KNN
  "RandomForest" = rf_fit,            # Modèle Random Forest
  "Kmeans(indicatif)" = km_fit        # Modèle k-means (indicatif)
)


```

```{r Test de la solution}
# Construction du pipeline final
# ---------------------------------------------------------
# Ce pipeline regroupe :
#   - le nom du meilleur modèle sélectionné
#   - l'objet modèle lui-même
#   - les variables explicatives utilisées
#   - la variable cible
#   - la date/heure de création
#
# Si le meilleur modèle est K-means (cas indicatif),
# on ajoute aussi :
#   - les centres des clusters
#   - la correspondance cluster → classe
#   - les paramètres de centrage/réduction du TRAIN
# ---------------------------------------------------------

final_pipeline <- list(
  model_name = best_model_name,            # Nom du modèle retenu
  model = best_model,                      # Objet modèle (LogReg, KNN, RF ou Kmeans)
  features = x_cols,                       # Variables explicatives
  target = y_col,                          # Variable cible
  created_at = Sys.time(),                 # Horodatage du pipeline

  # Éléments spécifiques au modèle K-means (sinon NULL)
  km_centers = if (best_model_name == "Kmeans(indicatif)") km_fit$centers else NULL,
  cluster_to_class = if (best_model_name == "Kmeans(indicatif)") cluster_to_class else NULL,
  train_center = if (best_model_name == "Kmeans(indicatif)") train_means else NULL,
  train_scale  = if (best_model_name == "Kmeans(indicatif)") train_sds else NULL
)

# Test de la solution sur TEST (rejouer la prédiction du modèle choisi) ----
if (final_pipeline$model_name == "LogReg") {
  p <- predict(final_pipeline$model, newdata = test_df, type = "response")
  pred <- factor(ifelse(p >= 0.5, "FAUX", "VRAI"), levels = c("VRAI","FAUX"))
  final_eval <- eval_model(test_df[[y_col]], pred, positive_class = "FAUX")
  final_auc  <- eval_auc(test_df[[y_col]], p)

} else if (final_pipeline$model_name == "KNN") {
  pred <- predict(final_pipeline$model, newdata = test_df[, x_cols])
  p <- predict(final_pipeline$model, newdata = test_df[, x_cols], type = "prob")[, "FAUX"]
  final_eval <- eval_model(test_df[[y_col]], pred, positive_class = "FAUX")
  final_auc  <- eval_auc(test_df[[y_col]], p)

} else if (final_pipeline$model_name == "RandomForest") {
  pred <- predict(final_pipeline$model, newdata = test_df[, x_cols], type = "class")
  p <- predict(final_pipeline$model, newdata = test_df[, x_cols], type = "prob")[, "FAUX"]
  final_eval <- eval_model(test_df[[y_col]], pred, positive_class = "FAUX")
  final_auc  <- eval_auc(test_df[[y_col]], p)

} else if (final_pipeline$model_name == "Kmeans(indicatif)") {
  X_test <- as.matrix(test_df[, x_cols])
  X_test_scaled <- sweep(sweep(X_test, 2, final_pipeline$train_center, "-"), 2, final_pipeline$train_scale, "/")
  cl <- assign_cluster(X_test_scaled, final_pipeline$km_centers)
  pred <- factor(final_pipeline$cluster_to_class[as.character(cl)], levels = c("VRAI","FAUX"))
  final_eval <- eval_model(test_df[[y_col]], pred, positive_class = "FAUX")
  final_auc <- list(auc = NA_real_, roc = NULL)
}

final_eval
final_auc$auc

# Sauvegarde du pipeline
dir.create("models", showWarnings = FALSE)
saveRDS(final_pipeline, file = "models/final_pipeline.rds")

# Rechargement
pipeline_loaded <- readRDS("models/final_pipeline.rds")
pipeline_loaded$model_name
```



